臺灣桃園地方法院裁定
111年度桃秩字第21號
移送機關  內政部警政署航空警察局
被移送人  PHUNG BA HOANG（中文名：馮伯黃）



上列被移送人因違反社會秩序維護法案件，經移送機關以中華民
國111年3月7日航警分刑字第1110007837號移送書移送審理，本
院裁定如下：
    主    文
PHUNG BA HOANG攜帶經主管機關公告查禁之器械，處罰鍰新臺幣
參仟元。
扣案之伸縮警棍壹支沒入。
    事實及理由
一、移送意旨略以：被移送人於民國111年1月26日欲搭乘班機出
    境，於臺灣桃園國際機場第一航廈遭內政部警政署（下稱警
    政署）航空警察局（下稱航警局）安全檢查大隊（下稱安檢
    大隊）警員查獲所攜帶之行李（下稱系爭行李）內有伸縮警
    棍1支（下稱系爭警棍），被移送人未獲許可攜帶系爭警棍
    ，已違反社會秩序維護法（下稱社維法）第63條第1項第8款
    規定，移送本院裁罰等語。
二、本院之判定：
　㈠按製造、運輸、販賣、攜帶或公然陳列經主管機關公告查禁
    之器械者，處3日以下拘留或新臺幣3萬元以下罰鍰，社會秩
    序維護法第63條第1項第8款定有明文。警察人員執行職務時
    ，所用警械為棍、刀、槍及其他經核定之器械。警械之種類
    及規格，由行政院定之。警械非經內政部或其授權之警察機
    關許可，不得定製、售賣或持有，違者由警察機關沒入，但
    法律另有規定者，從其規定，警械使用條例第1條第1項、第
    3項、第14條第1項定有明文，則警察機關配備警械種類及規
    格表（下稱規格表）所示警棍類中鋼（鐵）質伸縮警棍規格
    即為社會秩序維護法第63條第1項第8款所稱主管機關公告查
    禁之器械。
  ㈡經查，被移送人於上開時地經安檢大隊警員於被移送人攜帶
    之行李內查獲系爭警棍等情，經被移送人於警詢中坦承不諱
    （見本院卷第2頁反面），並有安檢大隊扣押筆錄、扣押物
    品目錄表及照片等證據附卷可參（見本院卷第6至11頁反面
    ），復有系爭警棍扣案可佐。又系爭警棍經警政署鑑定屬規
    格表所示警棍類中鋼（鐵）質伸縮警棍等情，有警政署111
    年2月18日警署行字第1110067948號函附卷可參（見本院卷
    第11頁反面），上開事實，足堪認定。
　㈢被移送人於警詢時辯稱：其不知行李有系爭警棍云云（見本
    院卷第2頁反面），惟出國行李內不得放置違法物品，且行
    李超重將遭航空公司收取超重行李費，此應為具有一般日常
    生活經驗之成年人所得知悉，故一般人在行李內僅會放置必
    要之物品，且確認再三，因此，被告對其攜帶至機場之行李
    內放置具有一定體積及重量之系爭警棍不可能不知，被告顯
    係欲將其所有系爭警棍攜帶出境甚明，被移送人上開所辯自
    不足採。
  ㈣被移送人辯稱其不知攜帶系爭警棍違反社會秩序維護法云云
    （見本院卷第2頁反面），然按除有正當理由而無法避免者
    外，不得因不知法律而免除刑事責任。但按其情節，得減輕
    其刑，為刑法第16條明文，基於舉重明輕法理，違反刑法之
    規定尚不得以不知法律推卸刑責，則違反處罰較輕之行政罰
    ，自亦不得以不知法令為由主張卸責，從而，被移送人自不
    得以不知系爭行為違反社會秩序維護法而免責。核被移送人
    所為，係違反社會秩序維護法第63條第1項第8款攜帶經主管
    機關公告查禁之器械之行為，應依法論處，爰以行為人之責
    任為基礎，審酌被移送人違反本法之手段、目的、違反義務
    之程度及上開違序行為所生之危害，量處如主文所示之處罰
    。
三、按查禁物沒入之，且與其他處罰併宣告之，為社會秩序維護
    法第22條第1項第2款、第23條本文所明定。經查，系爭警棍
    為查禁物，爰依上開規定宣告沒入之。
四、據上論斷，依社會秩序維護法第45條第1項、第63條第1項第
    8款、第22條第1項第2款、第23條本文，裁定如主文。　　
中　　華　　民　　國　　111 　年　　3 　　月　　14　　日
                  桃園簡易庭  法  官  張明宏
以上正本證明與原本無異。                    
如不服本裁定，應於送達後5 日內，向本院提出抗告狀並表明抗
告理由（須附繕本）。
中　　華　　民　　國　　111 　年　　3 　　月　　15　　日
                              書記官  石曉芸
附錄法條：
社會秩序維護法第63條第1項第8款
有左列各款行為之一者，處3日以下拘留或新臺幣3萬元以下罰鍰
：
八、製造、運輸、販賣、攜帶或公然陳列經主管機關公告查禁之器械者。